臺灣高等法院臺中分院刑事判決
110年度上訴字第738號
上  訴  人  臺灣南投地方檢察署檢察官
被      告  古必錦


上列上訴人因被告違反毒品危害防制條例案件，不服臺灣南投地
方法院109年度訴字第192號中華民國110年3月17日第一審判決（
起訴案號：臺灣南投地方檢察署109年度偵字第4043號），提起
上訴，本院判決如下：
    主  文
上訴駁回。
    理  由
一、追加起訴意旨略以：被告古必錦基於販賣甲基安非他命之犯
    意，分別於㈠民國109年3月14日凌晨3 時43分許，駕駛車牌
    號碼0000-00號自用小客車，至○○○○○○○○○與ＯＯ街口，販賣半
    錢，價值新臺幣（下同）3500元之甲基安非他命予證人鐘金
    虎；㈡109年1月20日晚間6至7時許，至證人廖婉貽位於雲林
    縣○○鄉○○村○○路00號住處前，販賣半兩、價值2萬5000元之
    甲基安非他命予證人廖婉貽；㈢109 年2月23日晚間6時許，
    至證人廖婉貽位於雲林縣○○○○○○○○○OO號住處前，販賣兩錢
    、價值7000元之甲基安非他命予證人廖婉貽。因認被告古必
    錦涉犯修正前毒品危害防制條例第4條第2項之販賣第二級毒
    品罪嫌等語。
二、原審判決意旨略以：被告古必錦所涉上開案件，與檢察官最
    初起訴之「本案」即另案被告蕭允碩所犯販賣第二級毒品部
    分，核無刑事訴訟法第7條所指相牽連案件關係，並非屬於
    刑事訴訟法第265 條第1項所規定得追加起訴之案件，故檢
    察官就被告古必錦單獨犯販賣第二級毒品此部分追加起訴，
    顯與刑事訴訟法第265條第1項規定不符，爰不經言詞辯論，
    逕諭知不受理之判決等語。
三、檢察官上訴意旨略以：檢察官先於109年7月7日起訴另案被
    告蕭允碩涉犯販賣第二級毒品予林威成、黃大益等人之案件
    ，於109年7月17日繫屬原審法院，經該院以109年度訴字第1
    35號（下稱前案）審理中。檢察官復於前案審理中之10 9年
    9月8日，以被告古必錦（下稱被告）所涉與前案被告蕭允碩
    共同販賣第二級毒品予林威成 、林大益之犯行及單獨販賣
    第二級毒品予鐘金虎、廖婉貽之犯行，合併追加起訴，由原
    審法院以本案審理。查被告共同販賣第二級毒品予林威成、
    林大益部分與前案被告蕭允碩為數人共犯一罪之相牽連案件
    ，本得依法追加起訴。而被告販賣第二級毒品予鐘金虎、廖
    婉貽部分與前案雖無直接相牽連關係，惟被告販賣第二級毒
    品予鐘金虎、廖婉貽部分與被訴共同販賣第二級毒品予林威
    成、林大益部分，為一人犯數罪之相牽連案件，且所 犯之
    罪，均為販賣第二級毒品之罪，而經檢察官同案偵查，為避
    免重複調查事證之勞費及裁判之歧異，以符合訴訟經濟及裁
    判一致性之要求，並節省被告重複出庭之勞費，且分 離審
    判，可能發生重複調查或判決扞格之情形，自應認前案與本
    案均係相牽連案件，而得追加起訴，合併審判。從而 ，原
    審就被告被訴販賣第二級毒品予鐘金虎、廖婉貽部分遽為不
    受理之判決，尚有未合。請求撤銷原判決，更為適當合法之
    判決等語。
四、按起訴之程序違背規定者，應諭知不受理之判決，且該判決
    得不經言詞辯論為之，刑事訴訟法第303條第1款、第307條
    分別定有明文。又於第一審言詞辯論終結前，得就與本案相
    牽連之犯罪或本罪之誣告罪，追加起訴，同法第265條第1項
    定有明文。而所謂相牽連之案件，指同法第7條所列：㈠一人
    犯數罪；㈡數人共犯一罪或數罪；㈢數人同時在同一處所
    各別犯罪；㈣犯與本罪有關係之藏匿人犯、湮滅證據、偽證
    、贓物各罪之案件。同法第265條所謂「本案」，基於文義
    解釋，應該是指檢察官最初起訴之案件，而非事後追加起訴
    之「他案」。否則，若不依照如此之文義解釋，則若檢察官
    先以數人共犯一罪或數罪的關係，先行追加起訴其他原「非
    本案」之被告，復就該新追加起訴之被告，以一人犯數罪之
    關係，再行追加起訴他罪，且再行追加起訴之他罪與檢察官
    最初始起訴之「本案」毫無相牽連案件之關係，則不僅可能
    延滯訴訟，亦有礙其他被告之訴訟權。
五、經查：臺灣南投地方檢察署檢察官先於109年7月7日起訴另
    案被告蕭允碩涉犯販賣第二級毒品案件，於109年7月17日繫
    屬原審法院，經原審法院以109年度訴字第135號審理中，復
    於109年9月8日，以被告古必錦所涉與另案被告蕭允碩共同
    販賣第二級毒品及單獨販賣第二級毒品犯行（即販賣予鐘金
    虎及廖婉貽部分），合併追加起訴。然被告古必錦所涉上開
    案件，其中與另案被告蕭允碩共同販賣第二級毒品部分，其
    與另案被告蕭允碩為共犯，固具有數人共犯一罪之相牽連關
    係，檢察官就此部分追加起訴，乃屬合法，惟被告古必錦單
    獨販賣第二級毒品部分，與檢察官最初起訴之「本案」即另
    案被告蕭允碩所犯販賣第二級毒品部分，核無刑事訴訟法第
    7條所指相牽連案件關係，並非屬於刑事訴訟法第265條第1
    項所規定之得追加起訴之案件，故檢察官就被告古必錦單獨
    犯販賣第二級毒品此部分，併為追加起訴之程序顯然違背規
    定。應依刑事訴訟法第303條第1款、第307條規定，不經言
    詞辯論，就此部分諭知不受理之判決。
六、綜上所述，原審就檢察官追加起訴被告單獨販賣第二級毒品
    予鐘金虎、廖婉貽部分，認起訴程序違背規定，不經言詞辯
    論，逕行諭知不受理之判決，經核於法並無不合。從而，檢
    察官上訴，執上情詞指摘原判決不當，並無可採。其上訴為
    無理由，爰不經言詞辯論逕予駁回。
據上論斷，應依刑事訴訟法第372條、第368條，判決如主文。
中　　華　　民　　國　　110 　年　　4 　　月　　27　　日
            刑事第五庭    審判長法　官  鄭  永  玉
　　　　　　　　　　　　        法　官  卓  進  仕
　　　　　　　　　　　　　      法　官  許  文  碩  
以上正本證明與原本無異。
如不服本判決應於收受送達後20日內向本院提出上訴書狀，其未
敘述上訴理由者，並得於提起上訴後20日內向本院補提理由書（
均須按他造當事人之人數附繕本）「切勿逕送上級法院」。

                                書記官  林  育  萱
　　　　　　　　　　　　　　　　
中　　華　　民　　國　　110 　年　　4 　　月　　27　　日